【裁判字號】    89,上易,1681
【裁判日期】    891026
【裁判案由】    毀損等
【裁判全文】
臺灣高等法院臺南分院刑事判決                  八十九年度上易字第一六八一號
    上  訴  人
    即  被  告  甲○○
右上訴人因毀損等案件，不服臺灣臺南地方法院八十九年度易字第一五八一號中華民
國八十九年八月十一日第一審判決（起訴案號：臺灣臺南地方法院檢察署八十九年度
營偵字第六五五號），提起上訴，本院判決如左：
      主    文
上訴駁回。
      事    實
甲○○因懷疑其父蔡新連生前分配財產獨厚其弟乙○○而憤恨難平，於民國八十九年
四月二日下午三時許，持鐵器赴乙○○所建其父之墳墓，基於侮辱該墳墓及毀損之故
意，公然敲損墓碑上其父蔡新連及乙○○與其子蔡一平之名字，足以生損害於乙○○
。案經乙○○訴請台灣台南地方法院檢察署檢察官偵查起訴。
      理    由
一、訊上訴人即被告甲○○否認涉有右揭犯行，辯稱：伊沒有毀損墳墓，而且當日伊
    生病在家，沒有外出，不可能毀損及侮辱伊父之墳墓云云。然查：前揭事實，業
    據告訴人乙○○指訴綦詳，核與現場目擊證人即告訴人與被告之姊吳蔡採鸞在偵
    訊、原審證述及目擊證人顏春仔於原審證述之情節均相符，復有現場照片四張附
    卷可稽。被告於原審雖辯稱當日伊在家與朋友泡茶，然經原審訊問證人許文洋供
    稱：「我們大約二點到達他家，當時他與他妹婿有在那裡，我是第一次見過他妹
    婿，我們泡茶泡到四點半到五點左右離開，我當時開車送另外二個朋友離開後我
    們直接到蘇水濱家聊天。我們在甲○○家都是問甲○○身體有沒有好一點，我們
    去的時候並沒有帶東西，當時只有我們幾個人在那裡，我們離開時李坤五還在那
    裡」；證人蘇水濱供稱：「有的，我是到許文洋他家，他說要去看甲○○，我與
    許文洋、吳建廷一起去甲○○的家，我是騎機車載吳建廷去許文洋的家，許文洋
    說甲○○開刀要去看他，我們大約二點左右去甲○○家，大約快五點才離開，是
    許文洋開車載我去他家騎機車，然後我我就自己騎機車回家，我當時沒有載吳建
    廷離開。我們在甲○○家是在談他開刀的事，我與他不是很熟，所以我都是在喝
    茶，甲○○都躺在床上沒有下來。當天我先回去，許文洋在晚上八點多才與他太
    太去我家」；及證人吳建廷供稱：「我是與許文洋、蘇水濱一起去的，我是與蘇
    水濱一起去菜寮阿坤住的地方，我們各自騎機車去的，我們在那裡碰到許文洋，
    許文洋說甲○○開刀要去看他，是由許文洋開車載我們去的，我們大約二點左右
    到甲○○家，當時他家尚有他妹婿在場，我們大約四點多快五點才離開，離開後
    我們三人就回去蔡寮，然後我們就各自回家，後來我去蘇水濱他家，後來許文洋
    也有去。我們在甲○○家都是在泡茶，甲○○叫李坤五泡茶給我們喝」等語以觀
    ，證人三人所述至被告甲○○家中之時間、目的雖大致相符，然對於其等之前相
    見之地點、離開後之行蹤等細節卻互核不符，又被告於偵查中僅稱當天係在家中
    ，並未提及有朋友到家中泡茶之事，則該等證人所述證言之真實性即有可疑。而
    目擊證人吳蔡採鸞與被告係姊弟關係，衡情實無捏造事實誣指被告之理，是應以
    證人吳蔡採鸞所述為可採。又依照片所示，該墳墓係在田間，係屬公眾得共聞共
    見之場所，而被告及其子之名字均未經敲損，告訴人及其子並其父之名字則均遭
    敲損，被告顯有侮辱該墳墓之意，並足以生損害於乙○○，應堪認定。被告上開
    所辯，顯係卸責之詞，不足採信，其犯行已堪認定。
二、核被告所為，係犯刑法第二百四十六條第一項之對於墳墓公然誨辱罪及同法三百
    五十四條之毀損器物罪。被告以一行為觸犯上開二罪名，為想像競合犯，應依刑
    法第五十五條之規定從一重之毀損器物罪處斷。原審依刑法第三百五十四條、第
    二百四十六條第一項、第五十五條、第四十一條，罰金罰鍰提高標準條例第一條
    前段、第二條，並審酌被告犯罪之動機、目的、手段，及被告與告訴人之關係等
    一切情狀，量處被告拘役五十九日，並諭知如易科罰金以三百元折算一日，認事
    用法及量刑均無不當。被告上訴意旨仍執陳詞否認其有前揭犯行而指摘原判決不
    當，為無理由，應予駁回。
三、公訴意旨另以：被告甲○○並敲毀祭祀所用之瓷器花瓶云云。惟查證人吳蔡採鸞
    僅敘及被告毀損墓碑之情節，並未目睹被告毀損花瓶，是尚無證據證明被告確有
    毀損花瓶之行為，然被告被訴此部分核屬毀損墓碑之接續行為，與前揭論罪科刑
    部分為同一事實，爰不另為無罪之諭知，併此敘明。
據上論結，應依刑事訴訟法第三百六十八條，判決如主文。
本案經檢察官李傳來到庭執行職務。
中      華      民      國    八十九    年      十      月    二十六    日
                                     臺灣高等法院臺南分院刑事第三庭
                    審判長法官
                                               法官
                                               法官
（不得上訴）
附錄本案論罪科刑法條全文：
刑法第二百四十六條第一項：
對於壇廟、寺觀、教堂、墳墓或公眾紀念處所，公然侮辱者，處六月以下有期徒刑、
拘役或三百元以下罰金。
刑法第三百五十四條：
毀棄、損壞前二條以外之他人之物，或致令不堪用，足以生損害於公眾或他人者，處
二年以下有期徒刑、拘役或五百元以下罰金。


司法院資訊處製作；財團法人民間司法改革基金會備份。
